【裁判字號】    97,台上,2234
【裁判日期】    970529
【裁判案由】    傷害致人於死
【裁判全文】
最高法院刑事判決            九十七年度台上字第二二三四號
上  訴  人  甲○○
選任辯護人  溫惠美律師
上  訴  人  乙○○
                    （
上列上訴人等因傷害致人於死案件，不服台灣高等法院中華民國
九十七年二月二十九日第二審判決（九十六年度上訴字第三七九
六號，起訴案號：台灣桃園地方法院檢察署九十五年度偵字第二
一四五四、二五六七九號），提起上訴，本院判決如下：
    主  文
上訴駁回。
    理  由
按刑事訴訟法第三百七十七條規定，上訴於第三審法院，非以判
決違背法令為理由，不得為之。是提起第三審上訴，應以原判決
違背法令為理由，係屬法定要件。如果上訴理由書狀並未依據卷
內訴訟資料，具體指摘原判決不適用何種法則或如何適用不當，
或所指摘原判決違法情事，顯與法律規定得為第三審上訴理由之
違法情形，不相適合時，均應認其上訴為違背法律上之程式，予
以駁回。本件原判決認定上訴人甲○○、乙○○為夫妻，兒童王
○○（民國九十一年二月出生，姓名年籍詳卷，下稱王童）則係
乙○○與其前男友孟憲峻所生之女，由乙○○負責扶養、監護。
九十五年六月上旬起，甲○○、乙○○與王童即共同居住於桃園
縣平鎮市○○路一四七號二樓，彼此間有家庭成員關係。嗣因乙
○○懷有身孕，於同年八月上旬辭退酒店大夜班工作，在上開住
處一樓甲○○開設之「福旺寵物店」幫忙，並與甲○○共同照顧
王童。甲○○、乙○○在客觀上能預見王童年僅四歲，發育尚未
健全，體型瘦小，如以蒼蠅拍、藤條等物接續抽打其身體，可能
引發破壞性壓擊性損傷而導致死亡之結果，猶不預見，仍共同基
於普通傷害之犯意聯絡，因王童吃飯緩慢、說謊、敷衍功課、晚
上不睡覺、不遵半蹲等處罰命令，自九十五年九月十九日上午十
時許起至同月二十一日下午，由甲○○以蒼蠅拍或藤條接續用力
抽打王童腹部、背部、臀部及四肢等處，或由乙○○以蒼蠅拍抽
打其臀部及手部等處，致王童腹下部右側肚臍上方九乘三公分皮
下出血、腹下部右側肚臍下方十乘三公分皮下出血、腹下部恥骨
上方五乘二公分皮下出血、右大腿內側二乘一公分皮下出血、右
大腿內側四乘一公分皮下出血、左大腿前部皮下出血（五乘零點
五公分、一點五乘零點五公分、三乘零點五公分）、左膝前部一
乘一公分痂皮、左上臂後部零點五乘零點五公分痂皮、左前臂後
部一點五乘零點五公分痂皮、左手中指指尖皮下出血、左肩胛下
部皮下出血（二乘零點五公分、二乘零點五公分）、腰椎部二乘
一公分皮下出血、左腰部一點五乘零點五公分皮下出血、右上臂
後部一點五乘零點五公分痂皮、右前臂後部一點五乘零點五公分
痂皮、右手背部內側一乘一公分痂皮、右大腿後部四乘一公分皮
下出血、右大腿後部十乘四公分皮下出血、右大腿後部痂皮（三
點五乘一點五公分、二點五乘一點五公分）、右大腿後部皮下出
血（三乘一公分、四乘二公分、五乘二點五公分）、右小腿後部
六乘二公分痂皮、右大腿後部五乘一公分皮下出血、右臀十乘八
公分痂皮、左臀十乘八公分痂皮、右臀外側一點五乘零點五公分
痂皮併周圍五乘三公分皮下出血、右大腿外側痂皮（四乘二公分
、二點五乘一公分、三乘一點五公分、一點五乘一公分、一乘一
公分、一乘一公分、五乘二公分）、右大腿前部二乘零點五公分
皮下出血、右大腿前部一點五乘零點五公分痂皮、右大腿前外側
皮下出血（一點五乘零點五公分、二乘零點五公分、四乘一公分
、二乘一公分、二乘一公分）、右小腿內側痂皮（四點五乘一公
分、二乘零點五公分、三乘零點三公分）、左小腿外側痂皮（一
點五乘零點五公分、一乘一公分、一乘一公分）等傷害。迨同月
二十一日下午，王童已逞全身發軟狀態，同月二十二日凌晨四時
，王童因痛楚而發出呻吟聲，甲○○、乙○○僅為其塗抹藥膏。
直至同日上午九時三十分許，甲○○欲叫醒王童，不獲回應，始
將其送醫。王童因遭毆打致引發破壞性壓擊性損傷，到達醫院前
即已死亡。甲○○在犯罪未發覺前，向前來醫院處理之桃園縣政
府警察局平鎮分局北勢派出所副所長顏錫義自首等情。爰撤銷第
一審之判決，改判仍論處上訴人等共同成年人故意傷害兒童之身
體，因而致兒童於死罪刑，已敘明其所憑之證據及認定之理由，
從形式上觀察，並無判決違背法令之情形存在。再查原判決依憑
甲○○之陳述、證人劉育宏之證言，參酌王童兩側臀部、兩側上
、下肢遍布瘀傷，身體重要臟器所在之腹部、腰部亦有皮下出血
，甚且兩側肋膜、腎臟和內臟充血，均係遭受毆打（外力）所致
，足認上訴人等確於上開時地持蒼蠅拍及藤條猛力抽打王童，已
踰越合理管教之範圍。而乙○○除自己毆打王童外，其對於甲○
○所為之犯行，亦有共同之犯意聯絡。嗣甲○○另稱其毆打王童
時，乙○○曾以口頭勸阻等語；證人劉育宏另稱甲○○毆打王童
時，乙○○不在場等語，均不足為有利於乙○○之證明，判決內
已詳敘其斟酌取捨而得心證之理由（見原判決第七頁第二十四行
至第九頁第五行）。乙○○上訴意旨仍執陳詞辯解，否認對甲○
○所為犯行亦有意思之聯絡，並泛言指摘原判決未憑證據，任意
推定其犯罪等語，難謂符合第三審上訴之法定要件。又刑之量定
係實體法上賦予法院職權裁量之事項，原判決以甲○○之責任為
基礎，審酌刑法第五十七條各款所列事項等一切情狀，量處有期
徒刑十一年，既未逾法定刑度，復無失出或失入情形，不生違背
法令之問題。至刑法第五十九條之酌量減輕其刑，必於犯罪情狀
在客觀上足以引起一般同情，認即予宣告最低刑度仍嫌過重者，
始有適用。甲○○對於稚齡王童恣意予以毆打，且持續為之，造
成王童遍體鱗傷導致死亡，惡性不輕，殊難認其犯罪情狀有何可
資憫恕之處，原判決未酌減其刑，尤無違法可言。甲○○上訴意
旨以原判決未依刑法第五十九條規定酌減其刑，量刑亦屬過重等
語，砌詞指摘原判決違法，亦非適法之第三審上訴理由。甲○○
其餘上訴意旨漫稱王童固有外傷，但未曾嚎啕大哭或有使人知其
身體發生嚴重不適及痛苦之行為，尚無從預見有因傷致死之可能
等語。乙○○其餘上訴意旨另稱案發時，甲○○適遭地下錢莊逼
債甚急，故伊不敢制止甲○○對王童施暴，以免發生更多家暴悲
劇等各節，徒就原審採證認事職權之適法行使，暨判決內已明白
論斷之事項，或無關本案之枝節問題，憑己見任意指摘，均與法
律規定得為第三審上訴理由之違法情形，不相適合。其等上訴為
違背法律上之程式，應予駁回。
據上論結，應依刑事訴訟法第三百九十五條前段，判決如主文。
中    華    民    國  九十七  年    五    月  二十九  日
                      最高法院刑事第十一庭
                          審判長法官  花  滿  堂
                                法官  黃  正  興
                                法官  陳  東  誥
                                法官  林  錦  芳
                                法官  孫  增  同
      本件正本證明與原本無異
                                      書  記  官
中    華    民    國  九十七  年    六    月    二    日
                                                    Ｒ


司法院資訊處製作；財團法人民間司法改革基金會備份。
